【裁判字號】    92,交聲,1153
【裁判日期】    920731
【裁判案由】    交管條例聲異
【裁判全文】
臺灣板橋地方法院交通事件裁定                九十二年度交聲字第一一五三號
    原處分機關  交通部公路總局臺北區監理所
    異  議  人  武林交通股份有限公司
    即受處分人          設臺北.
    法定代理人  甲○○
右列受處分人因違反道路交通管理處罰條例案件，對原處分機關九十二年六月二十四
日所為之處分（原處分案號：北監營字第裁四○－Ｅ六三八四八七號），聲明異
議，本院裁定如左：
    主  文
異議駁回。
    理  由
一、按汽車駕駛人領有小型車駕駛執照，駕駛聯結車、大客車、大貨車者，汽車所有
    人及駕駛人各處新臺幣四萬元以上八萬元以下罰鍰，並當場禁止該汽車駕駛人繼
    續駕駛及扣留其車輛牌照，並吊扣其汽車牌照三個月。汽車所有人如已善盡查證
    駕駛人駕駛執照資格之注意，或縱加以相當之注意而仍不免發生違規者，汽車所
    有人不受本條之處罰。道路交通管理處罰條例第二十一條之一第一項第三款、第
    第三項、第四項分別規定甚明。次按，行政罰因以行政義務之違反，為其可罰性
    之依據，而於責任要件上無刑事制裁法以處罰故意犯為原則、處罰過失犯為例外
    理論之適用，亦未設類似刑法關於過失犯之處罰，以法律有明文規定者為限之法
    文，惟此非謂行政罰不以有責性為主觀要件，蓋其處罰仍帶有對於違反行政義務
    之不法行為加以非難、制裁之內涵，自以行為人之行為出於故意或過失為必要；
    但應受行政罰之行為，僅須違反禁止規定或作為義務，而不以發生損害或危險為
    其要件者，推定為有過失，於行為人不能舉證證明自己無過失時，即應受處罰，
    此觀諸司法院大法官會議釋字第二七五號解釋文內容即明。
二、異議意旨略以：駕駛人林漢聰駕駛異議人即受處分人武林交通股份有限公司所有
    之車牌號碼二Ｊ─九三五號營業大貨車，於民國九十二年三月三十一日十三時四
    十七分許，行經新竹縣湖口鄉○○路與鐵騎路口，因「汽車所有人允許有小型車
    駕照者駕駛大貨車」之行為，經新竹縣警察局以竹縣警交字第Ｅ六三八四八
    七號舉發違反道路交通管理事件通知單當場掣單舉發，是依道路交通管理處罰條
    例第二十一條之一第一項第三款規定，裁處罰鍰四萬元；異議人以該駕駛並非該
    公司員工，係公司駕駛員私自將車輛交與該駕駛，非公司所能掌握，公司確有善
    盡管理責任，應不受本條之處罰，求為撤銷原裁罰處分等語。
三、經查：本件異議人即受處分人武林交通股份有限公司所有車牌號碼二Ｊ─九三五
    號營業大貨車於上開時、地，因「汽車所有人允許有小型車駕照者駕駛大貨車」
    之行為，經警攔停當場掣單舉發之事實，業據原移送單位函敘甚明，且有原舉發
    通知單一紙附卷可稽，並為異議人所不爭執，自堪信為真實。異議人泛以前詞置
    辯，惟並無提出其已善盡查證駕駛人駕駛執照資格之注意，或縱加以相當之注意
    而仍不免發生違規之證據以供調查，揆諸首開法條規定及說明，仍不得免罰。
四、從而，原處分機關依據首開法條規定，並審酌異議人違規情節輕重，裁處罰鍰四
    萬元並吊扣汽車牌照三個月，於法無何違誤，量罰亦甚妥適，應予維持，本件異
    議為無理由，應予駁回。
據上論結，應依道路交通案件處理辦法第十九條，裁定如主文。
中    華    民    國      九十二      年      七      月      三十一    日
                                  臺灣板橋地方法院交通法庭
                                      法  官   李君豪
右正本證明與原本無異。
如不服本裁定，應於裁定送達後五日內，向本院提出抗告狀。
                                      書記官   楊灥
中    華    民    國      九十二      年      七      月      三十一    日


司法院資訊處製作；財團法人民間司法改革基金會備份。
